臺灣高等法院臺中分院刑事判決　　　　　100年度上訴字第9號
上　訴　人
即　被　告　張益晟
選任辯護人　黃秀蘭律師
　　　　　　陳昱瑄律師
上列上訴人因妨害性自主罪案件，不服臺灣臺中地方法院99年度
訴字第1776號中華民國99年11月16日第一審判決（起訴案號：臺
灣臺中地方法院檢察署99年度偵字第6175號），提起上訴，本院
判決如下：
    主  文
原判決撤銷。
張益晟犯以藥劑強制猥褻罪，處有期徒刑年貳月。
    事  實
一、張益晟於民國96年間，因就讀臺中市某學校夜間部，而結識
    已成年之同班同學甲女（即代號0000-0000 ，真實姓名年籍
    詳卷內對照表）。其於99年2月21日下午1時許，邀約甲女前
    往電影院觀賞影片，因電影播放時間未到，而駕車搭載甲女
    先前往其位於臺中縣潭子鄉○○路○街○○巷○號5樓之5住
    處等候之際，竟萌生以藥劑強制猥褻之犯意，於同日下午 3
    時許，在上址廚房內，將其之前就醫所領取之第四級管制藥
    品Clonopam（學名為Clonazepam，中文譯名氯硝西泮、可那
    氮平、氯硝氮平，為苯二氮平類鎮定安眠劑），摻入其烹煮
    之玉米濃湯中，再端至客廳內，先由甲女裝盛2碗，其2人各
    喝1碗後仍有剩餘，張益晟再將剩餘之玉米濃湯分裝2碗，由
    其2人再各喝1碗，而使甲女在不知情之情況下，食用上開摻
    入藥劑之玉米濃湯，旋即陷於昏睡之狀態。張益晟乃於甲女
    昏睡後，將甲女抱至其房間內，褪去甲女所穿著之長褲及內
    褲，並以違反甲女意願之方式，撫摸、親吻甲女之大腿、陰
    部，且隔著衣物撫摸甲女之胸部，對甲女施以猥褻行為。嗣
    甲女於同日晚間8 時許醒來，發現其長褲及內褲遭褪至膝蓋
    處，然因仍感頭暈、精神不濟，而未再多加追問，俟張益晟
    駕車搭載其返家後，因身體仍有不適，懷疑遭性侵害而報警
    處理，始查悉上情。
二、案經甲女訴由臺中縣警察局移送臺灣臺中地方法院檢察署檢
    察官偵查起訴。
    理    由
壹、證據能力部分：
一、有關被告警詢調查筆錄自白任意性之認定：
    (1)證人即99年2 月22日晚間10時起至晚間11時58分被告警詢
    筆錄之詢問人龍○○於偵查中證述：「（本件被告警詢筆錄
    是否為你們所製作？）是。」、「（本件有無全程錄音？）
    有。」、「（本件被告警詢過程有無違反其自由意志所為陳
    述而製作筆錄？）沒有。」、「（你是否有對張益晟說叫他
    承認就判緩刑沒事了？）沒有。」、「（﹝警詢筆錄要旨﹞
    對於煮玉米濃湯以及添加藥劑部分，是你們寫好才請張益晟
    陳述還是張益晟自己陳述？）是他自己陳述，之前詢問被害
    人她說懷疑被告有添加，我們根據被害人陳述詢問。另外詢
    問加了多少劑量，被告回答添加兩顆的部分，也是被告自己
    陳述，我們才記明筆錄。」、「（有無前往藥局確認被告是
    否有在藥局拿藥？）有。我們還有再前往藥局調閱被告領藥
    的明細。」、「（製作筆錄之前有無先與被告做事前的溝通
    ？）沒有。」等語（見偵查卷第15至16頁），核與證人即被
    上開被告警詢筆錄記錄人林○○於檢察官偵查中具結證述之
    情節相符（見偵查卷第15至16頁），是證人即員警龍○○、
    林○○均已否認有對被告為誘導詢問之情事。(2)又細觀99年
    2 月22日被告警詢筆錄係在臺中縣警察局婦幼警察隊偵訊室
    所製作（並有該次警詢光碟附於偵查卷末之偵查光碟片錄音
    帶存放袋內），當天警詢筆錄內容被告僅承認有在其住處烹
    煮之玉米濃湯中，摻入2 顆其平常服用之抗憂慮藥劑，並趁
    甲女食用後陷入昏睡時，抱甲女進入其臥室，褪掉甲女之牛
    仔褲及內褲，撫摸甲女大腿及生殖器而已，該次警詢筆錄內
    ，被告明確供述其沒有以手插入甲女生殖器，或與甲女為性
    交行為等語，依上揭被告在警詢筆錄所供述之意旨，倘當時
    員警確有對被告為誘導或不當取供之行為，衡情自當將上開
    被告堅決否認性交供述部分，誘導至坦認才是，被告豈有可
    能在警詢筆錄內為如此之回答，此顯與經驗法則不符。(3)再
    者，被告於原審準備程序時，在有辯護人在場之情況下，仍
    供承有於烹煮之玉米濃湯中，摻入其平常所服用之藥物Clon
    opam，並於甲女食用而陷入昏睡狀態後，將甲女抱到臥室內
    ，褪去甲女褲子，撫摸及親吻甲女下體，但未有與甲女從事
    性交行為等情（見原審卷第22頁背面至第23頁），足徵被告
    在警詢中承認有對甲女以藥劑為強制猥褻行為之供述，與被
    告嗣後於原審準備程序時，在有辯護人在場時所承認的事實
    完全一致，實查無任何基證足以證明被告於警詢時之供述係
    遭警員誘導或不當取供所致。綜合上情，顯見被告警詢時並
    無受到誘導或以其他不正方法取供之情形，則被告於警詢時
    之供述，既係在具有自由意志下之任意陳述，依刑事訴訟法
    第156條第1項之規定，自得作為證據。
二、次按被告以外之人於偵查中向檢察官所為之陳述，除顯有不
    可信之情況者外，得為證據，刑事訴訟法第159條之1 第2項
    定有明文。偵查中對被告以外之人所為之偵查筆錄，或被告
    以外之人向檢察官所提之書面陳述，性質上均屬傳聞證據，
    惟現階段刑事訴訟法規定檢察官代表國家偵查犯罪、實施公
    訴，依法其有訊問被告、證人及鑑定人之權，證人、鑑定人
    且須具結，而實務運作時，檢察官偵查中向被告以外之人所
    取得之陳述，原則上均能遵守法律規定，不致違法取供，其
    可信度極高，是以被告以外之人前於偵查中所為之證述，除
    反對該項供述得具有證據能力之一方，已釋明「顯有不可信
    之情況」之理由，且於審判中已主張詰問該被告以外之人，
    而未獲詰問的機會外，不宜遽指該證人於偵查中之陳述不具
    證據能力。查本案證人即員警龍○○、林○○於偵查中具結
    所為之證述，被告並未釋明前開供述有何顯不可信之情況，
    自具有證據能力。
三、又按性侵害犯罪防治法第10條第1 項「醫院、診所對於被害
    人，不得無故拒絕診療及開立驗傷診斷書」、第3項「第1項
    驗傷診斷書之格式，由中央衛生主管機關會商有關機關定之
    」之規定，依同法第11條第1 項相關規定，係為防治性侵害
    犯罪及保護被害人權益，對於被害人驗傷及取證所為之特別
    規定，其依此項規定所製作之驗傷診斷書，應屬刑事訴訟法
    第159條第1項「法律有規定」之傳聞證據之例外（最高法院
    95年度臺上字第5026號判決意旨參照）。查卷附中山醫學大
    學附設醫院開立之受理疑似性侵害事件驗傷診斷書，為依性
    侵害犯罪防治法第10條第1 項之規定開立之驗傷診斷書，依
    前開判決要旨，應屬刑事訴訟法第159條第1項「法律有規定
    」之傳聞證據之例外，而有證據能力。
四、另按性侵害犯罪防治法第11條規定：「對於被害人之驗傷及
    取證，除依刑事訴訟法、軍事審判法之規定或被害人無意識
    或無法表意者外，應經被害人之同意。被害人為受監護宣告
    或未滿12歲之人時，應經其監護人或法定代理人之同意。但
    監護人或法定代理人之有無不明、通知顯有困難或為該性侵
    害犯罪之嫌疑人時，得逕行驗傷及取證。取得證據後，應保
    全證物於證物袋內，司法、軍法警察並應即送請內政部警政
    署鑑驗，證物鑑驗報告並應依法保存。性侵害犯罪案件屬告
    訴乃論者，尚未提出告訴或自訴時，內政部警政署應將證物
    移送犯罪發生地之直轄市、縣（市）主管機關保管，除未能
    知悉犯罪嫌疑人外，證物保管6 個月後得逕行銷毀。」，而
    刑事訴訟之鑑定，為證據調查方法之一種，係指由具有特別
    知識經驗之人或機關，就特別需要特殊知識經驗之事項，予
    以鑑識、測驗、研判及斷定，供為法院或檢察官認定事實之
    參考。查本件卷附內政部警政署刑事警察局就被害人外衣、
    長褲、胸罩、內褲各1 件、被害人外陰部梳取物、被害人外
    陰部棉棒、被害人陰道深部棉棒、被害人陰道抹片、被害人
    右手、左手指甲、被害人唾液及被告唾液之ＤＮＡ型別鑑定
    所出具之書面鑑定書，係由警察機關依照上開性侵害犯罪防
    治法第11條之規定送請該局進行鑑定所得結果，並在鑑驗結
    果表內詳列各該型別數據，且說明鑑驗結論，已符合鑑定報
    告之法定記載要件，依據刑事訴訟法第159 條之立法理由及
    同法第206條規定，自具有證據能力。
五、末按被告以外之人於審判外之陳述，經當事人於審判程式同
    意作為證據，法院審酌該言詞陳述或書面陳述作成時之情況
    ，認為適當者，亦得為證據；當事人、代理人或辯護人於法
    院調查證據時，知有第159條第1項不得為證據之情形，而未
    於言詞辯論終結前聲明異議，視為有前項之同意，刑事訴訟
    法第159條之5定有明文。查本件判決其餘後述引為證據之被
    告以外之人於審判外之言詞及書面陳述，均已於本院調查證
    據程序及審理期日提示並告以要旨後，檢察官、被告及辯護
    人均知悉該等證據係被告以外之人於審判外之陳述，而均未
    於言詞辯論終結前表示異議，本院審酌上開證據作成時之情
    況，認為適當，依刑事訴訟法第159條之5第1項、第2項規定
    ，均應有證據能力。
六、再傳聞法則乃對於被告以外之人於審判外之言詞或書面陳述
    而為之規範，本件判決以下所引用之非供述證據，無刑事訴
    訟法第159條第1項規定傳聞法則之適用，經本院於審理時依
    法踐行調查證據程序，檢察官及被告均不爭執各該證據之證
    據能力，且與本案待證事實具有自然之關聯性，亦查無依法
    應排除其證據能力之情形，依法自得作為證據。
貳、實體部分：
一、訊據被告張益晟固對於上揭時、地，將其之前就醫所領取之
    藥品Clonopam摻入烹煮之玉米濃湯中，使不知情之被害人甲
    女食用上開摻入藥劑之玉米濃湯，致陷於昏睡之狀態，而對
    甲女為猥褻行為之事實坦承不諱，惟矢口否認有何以藥劑強
    制猥褻之犯行，辯稱：伊並非故意下藥，而係因當時伊甚覺
    焦慮，才將該藥物加入玉米濃湯內一起服用，且伊脫甲女褲
    子時，伊與甲女意識都沒有很清楚，但因伊與甲女係男女朋
    友，當時已交往半年，平常會親親抱抱，所以沒有詢問甲女
    云云。辯護人則辯護以：被告平日即有在食物中摻入其服用
    之抗憂鬱症藥物食用之習慣，當日摻入玉米濃湯中者為使精
    神放鬆之鎮定劑，倘被告有以施用藥劑對被害人為性侵行為
    之犯意，大可放入其平常服用之安眠藥即可，且被告平常服
    用該藥品並無副作用，自無從預料被害人服用後會陷於不能
    抗拒之昏睡狀態；再被告與被害人係男女朋友關係，被告認
    親吻、撫摸被害人應未違反被害人之意願，其褪去被害人內
    、外褲，加以撫摸，應係男女朋友關係之自然行為，並無故
    意違反被害人意願之犯意云云。
二、惟查：
  (一)上揭犯罪事實，業據被告於警詢時供承不諱（見警卷第1 至
    4 頁），核與證人即被害人甲女於原審審理時證述之情節相
    符（見原審卷第52頁背面至58頁），且甲女於99年2 月21日
    案發後，前往中山醫學大學附設醫院採集其尿液，經臺中縣
    警察局婦幼警察隊送往臺北榮民總醫院臨床毒物科檢驗結果
    為：「1.苯二氮平類鎮定安眠劑尿液篩檢：陽性。2.苯二氮
    平類鎮定安眠劑尿液確認檢驗：檢出7- aminoclonazepam（
    clonazepam 代謝物）。3.尿液鹼性類藥物確認檢驗：Caffe
    ine,Theobromine. 尿液檢驗結果總結：檢出：7-aminoclon
    azepam,Caffeine,Theobromine.」、「備考：(1)7-aminoclo
    nazepam（clonazepam 代謝物；clonazepam﹝氯硝西泮；可
    那氮平；氯硝氮平﹞為苯二氮平類鎮定安眠劑，屬「毒品危
    害防制條例」第四級毒品，或屬第四級管制藥品；7-aminoc
    lonazepam為其代謝物）。(2)Caffeine （咖啡因）。(3)Theo
    bromine （可可鹼）」，此有性侵害案件驗證同意書、中山
    醫學大學附設醫院受理疑似性侵害事件驗傷診斷書（附於警
    卷證物袋內）及臺北榮民總醫院臨床毒物科檢驗報告1 份在
    卷足憑（見偵查卷第39至41頁）。又被告所摻入玉米濃湯內
    之藥物乃為治療精神官能性憂鬱症，而由醫生開立於睡前服
    用之藥物「2MG Clonopam」之事實，亦有被告於99年2月2日
    在康誠診所就診時，由醫師所開立之載有藥名「2MG Clonop
    am」、總量「28日」之藥品資料1 份附卷可稽（見原審院卷
    第32頁）；而甲女尿液所檢出之7-aminoclonazepam 確實可
    能係服用2MG Clonopam（學名Clonazepam）後產生之人體代
    謝物，亦有行政院國軍退除役官兵輔導委員會臺北榮民總醫
    院99年8月2日北總內字第0990017343號函1 份附卷足稽（見
    原審卷第37至44頁）。此外，被害人內褲樣標示00000000處
     、被害人外陰部棉棒、被害人右手指甲上微物之Y染色體DN
    A- STR型別，與被告之Y染色體DNA-STR型別相符，不排除其
    來自涉嫌人張益晟或與其具同父系血緣關係之人，亦有內政
    部警政署刑事警察局99年4月8日刑醫字第0990025805號鑑定
    書1份附卷可佐（附於偵查卷證物袋內）。
  (二)被告於警詢時供承：係因想要親吻被害人，而將藥物摻入玉
    米濃湯內讓被害人食用等語（見警卷第2 頁）。而依康誠診
    所開立與被告之藥品資料可知，「2MG Clonopam」應係於睡
    前服用之藥物；而Clonopam學名為Clonazepam，clonazepam
    （氯硝西泮；可那氮平；氯硝氮平）係為苯二氮平類鎮定安
    眠劑等情，亦有上開康誠診所藥品資料及臺北榮民總醫院臨
    床毒物科檢驗報告、行政院國軍退除役官兵輔導委員會臺北
    榮民總醫院99年8月2日北總內字第0990017343號函等在卷可
    稽；參以被告於警詢時亦供承：服用其所摻入玉米濃湯內之
    藥物後，會想睡覺等語（見警卷第2 頁），足見被告對於服
    用上開鎮定安眠劑後，該藥品之效力當知之甚詳。既煮食玉
    米濃湯供被害人與其食用，倘非基於特殊之目的，豈會於下
    午時分即將上開應於睡前服用、且每日劑量僅需1顆之「2MG
    Clonopam」2 顆（見原審卷第59頁背面），摻入玉米濃湯內
    ，是認被告於帶同甲女至其上開住處等候電影播放時間之際
    ，即萌生以Clonopam藥物使甲女產生昏睡狀態，而對其為猥
    褻行為之犯意。至被告雖與被害人一同食用該摻入藥物之玉
    米濃湯，但被告喝完玉米濃湯後即進入其房間內等情，業據
    證人甲女於原審審理時證述明確（見原審卷第53至54頁），
    且為被告所自承（見原審卷第60頁、第61頁），而被告之房
    間內既附設有洗手間（見原審卷第59頁），則被告非無於食
    用玉米濃湯後，進入其房間之洗手間內將之吐掉之可能；縱
    未為此，抑或如被告於警詢中所供可能係因其長期服用該藥
    物產生抗藥性（見警卷第2 頁），而未有明顯之反應，尚難
    因此即謂被告主觀上並無對被害人施以藥劑強制猥褻之犯意
    。被告辯稱其並無施用藥劑對被害人為性侵害行為之犯意云
    云，並非可採。
  (三)被害人甲女於食用被告所煮食摻入上開藥物之玉米濃湯後，
    係陷入昏睡狀態等情，業據證人甲女於警詢及原審審理時證
    述明確；而被告於見甲女陷入昏睡狀態後，將甲女抱至其房
    間內，褪去甲女所穿著之長褲及內褲，撫摸、親吻甲女之陰
    部，並隔著衣物撫摸甲女之胸部之事實，亦據被告於警詢及
    原審審理時供承不諱。雖被告辯稱：其與甲女為男女朋友關
    係，其對甲女為上開撫摸、親吻行為，並未違反其意願云云
    。然證人甲女於原審審理時證述：「（檢察官問：跟在庭被
    告認識多久？）3年多。從96年9月份認識。」、「（檢察官
    問為何認識被告？）在學校認識的，我們是同班同學。現在
    不是同班同學了。」、「（檢察官問：認識被告3 年多了，
    知不知道被告的身分、背景？）他母親去世了，他有一個姐
    姐、一個弟弟、一個妹妹，這都是他告訴我的。」、「（檢
    察官問：被告曾經告訴你，他已經結婚了嗎？）有的。」、
    「（檢察官問：你曾經跟被告配偶見過面嗎？）在還沒有認
    識被告之前有見過面。」、「（檢察官問：為何在還沒有認
    識被告之前有見過面？）因為他的配偶是巨匠電腦的櫃台小
    姐。」、「（檢察官問：所以你對於被告家庭背景稍微了解
    ？）是的。」、「（檢察官問：你跟被告是什麼樣程度的男
    女朋友？）我們不是男女朋友。」、「（檢察官問：你曾經
    跟被告私底下擁抱或接吻過嗎？）沒有。」、「（檢察官問
    ：為何被告會稱你在99年1、2月間曾經多次到汽車旅館過？
    ）去過兩次。」、「（檢察官問：做什麼事情？）泡湯。」
    、「（檢察官問：泡湯期間，有無跟被告有比較親密的肢體
    接觸？）沒有。」、「（檢察官問：為何沒有？）我們只是
    單純的朋友。」、「（檢察官問：你曾經到過被告的臺中縣
    潭子鄉○○○街○○巷○號5樓之5住處幾次？）只有被性侵
    的那一次。」、「（檢察官問：當天99年2 月21日為何會到
    被告住處？）因為被告說電影時間還沒有到，他剛好有東西
    要拿回家放，所以就先送我到他家等電影，當天我們約好要
    去華納威秀看電影，因為電影播放時間還沒有到，所以就先
    到被告家。」、「（檢察官問：後來，當天下午去華納威秀
    看電影之前，你跟被告在被告的住處做什麼事情？）我在打
    Ｗｉｉ，被告在做他的家事。」、「（檢察官問：之後情形
    ？）之後被告就問我餓不餓，然後煮玉米濃湯給我喝。」、
    「（檢察官問：被告在煮玉米濃湯過程中，你有無看到？）
    他在廚房煮，我沒有看到。」、「（檢察官問：後來你在哪
    裡喝玉米濃湯？）客廳。」、「（檢察官問：玉米濃湯是誰
    由廚房端來客廳的？）被告。」、「（檢察官問：你喝完玉
    米濃湯後的感覺如何？）嘴邊涼涼的。」、「（檢察官問：
    跟你之前喝玉米濃湯的感覺有何不一樣？）有很大的差異，
    怪怪的。喝的時候像一般的玉米濃湯，溫溫的感覺，但喝完
    之後感覺嘴邊涼涼的。」、「（檢察官問：既然你喝的玉米
    濃湯跟之前的感覺不一樣，你有沒有問被告為什麼會如此？
    ）有的。被告那時候喝完時候好像跑去房間，我喝完覺得怪
    怪的，就跑去房間問他，我問他有沒有覺得涼涼的，他說有
    ，他說該不會玉米濃湯過期，我就說你是不會看有效期限。
    」、「（檢察官問：當天你總共喝了幾碗玉米濃湯？）兩碗
    。」、「（檢察官問：被告喝了幾碗？）也是兩碗。」、「
    （檢察官問：為何你喝了第一碗之後感覺嘴邊涼涼的，仍然
    喝下第二碗玉米濃湯？）因為還有剩，我不想浪費。」、「
    （檢察官問：你喝了兩碗玉米濃湯之後發生什麼樣的情形？
    ）開始覺得身體沒有力氣，然後有點想睡。最後我就昏過去
    了沒有意識。」、「（檢察官問：在你還沒有昏過去之前，
    你記得最後時間為何時？）3 點多。」、「（檢察官問：你
    是幾點醒來的？）8 點左右。」、「（檢察官問：醒來的時
    候，發現自己在哪裡？身體狀況如何？）我發現我自己從客
    廳變到臥室，而下半體是裸露的。」、「（檢察官問：當天
    你是穿著什麼樣的服裝？）Ｔ恤加牛仔褲。」、「（檢察官
    問：你剛剛稱下半身是裸露的，請問你的長褲與內褲是被褪
    到什麼位置？）膝蓋，沒有整件脫下。」、「（檢察官問：
    當你醒來的時候，你感覺你的下體如何？）濕濕的很不舒服
    。」、「（檢察官問：你醒來的時候，沒有質問被告為什麼
    妳的褲子會被褪到膝蓋，而且下體會濕濕不舒服的感覺？）
    有的。」、「（檢察官問：被告如何回答？）他說就是脫褲
    子的時候，內褲一起脫下來的。」、「（檢察官問：你當時
    有沒有問被告，他對你做了什麼事？）我那時候頭很暈，想
    急著回家，所以沒有多問。」、「（檢察官問：那是誰送你
    回家？）被告開車送我回家。」、「（檢察官問：你在被告
    的車上，回家途中，你自己身體的感覺如何？）我是昏迷的
    。」、「（檢察官問：被告扶你上車或是你自己走到被告車
    上？）我昏昏沈沈的，我不記得我如何上被告的車。我是到
    家時才被被告叫醒的。」、「（檢察官問：在你昏睡當中，
    你有沒有意識到你自己的身體被侵犯了？）我是完全昏睡。
    」、「（檢察官問：你如何覺得被告有對你性侵害？你所謂
    的性侵害是指什麼？）我覺得他有侵犯我的下體，因為我當
    時是被下藥，他下藥的目的就是要侵犯我。我所謂的性侵害
    ，就是有用手或其他的工具侵犯我的身體就是。」、「（檢
    察官問：你有無辦法確定被告是用手或其他工具或者他的性
    器官侵犯你的身體？）我沒有辦法確定。」、「（檢察官問
    ：你剛剛稱你跟被告不是男女朋友，為何簡訊裡面，被告都
    會稱你為ＨＯＮＥＹ，用比較親密的用語稱呼你，為何如此
    ？）我有跟被告說不要這樣稱呼我，但是被告都不聽。」、
    「（辯護人問：你於96年認識被告，96年至99年間被告有無
    購買衣服或手機給你？）他有送我手機，衣服也有。」、「
    （辯護人問：被告買衣服送你的次數多不多？）不多，大概
    兩次。」、「（辯護人問：你們認識到案發之中，你有無向
    被告借過錢？）沒有。」、「（辯護人問：你說你案發當天
    醒來的時候，牛仔褲被脫到膝蓋左右，當時內褲跟長褲的狀
    態？）兩個絞在在一起，內褲還是牛仔褲裡面，都在膝蓋處
    。」、「（辯護人問：你在從客廳到房間這當中，你有沒有
    跟被告交談或是有意識稍微清楚的時候？）沒有，完全沒有
    跟被告交談，我是昏迷的。」、「（辯護人問：你喝下第二
    碗後，多久後昏迷？）喝兩碗玉米濃湯大概間隔五分鐘，喝
    完第二碗玉米濃湯五分鐘後就昏迷了。」、「（辯護人問：
    你說醒來8 點多，你問過被告後，被告送你回家，你上被告
    的車你自己可以走路？）很不穩，頭很暈。」、「（辯護人
    問：除了頭很暈外，意識清楚？）不清楚。」、「（審判長
    問：被告稱他跟你交往程度已經到達親吻、愛撫的程度，有
    這回事嗎？）沒有。」、「（審判長問：你剛才陳述你有兩
    次跟被告到汽車旅館，還記得汽車旅館在哪裡？是否同一家
    ？）是不同家，在七期附近。」、「（審判長問：你與被告
    兩次到汽車旅館是白天還是晚上？）下午。」、「（審判長
    問：你剛才陳稱，你已經知道被告已經結婚了，也認識被告
    的太太，為何被告找你去汽車旅館，或找你去看電影，你還
    是願意去呢？）他是我信任的朋友。」等語（見原審卷第52
    至58頁）。依據證人甲女上開證述之內容，可知甲女對於其
    在98年2月21日下午3時許，食用被告所煮食之摻有「Clonop
    am」之玉米濃湯後，即發生昏睡之狀況，直至當天晚間8 時
    許才第一次醒來，而於昏睡當中並不知道期間被告曾對其為
    上開猥褻行為等節供證明確，且證人甲女既證稱其與被告並
    非男女朋友關係，但被告為其可信任之朋友，衡情甲女亦無
    誣攀被告未經同意而對其以藥劑強制猥褻之動機。況被告當
    時有對證人甲女施以藥劑而為猥褻行為乙事，係經醫院事後
    採集甲女尿液，送請臺北榮民民總醫院臨床毒物科檢驗，並
    採及其外陰部棉棒、陰道棉棒、內褲等物，與被告之唾液，
    一併送請內政部警政署刑事警察局鑑驗之後始得確定，證人
    甲女於原審審理時亦證述：其係完全昏睡，沒有意識到自己
    的身體被侵犯，而係因醒來後下體濕濕黏黏的，方覺得有遭
    被告侵犯，但無法確定被告如何侵犯其身體等語，由此益堪
    認定證人甲女並未誣攀被告，是其所為上開證詞堪以採信。
    則依證人甲女上開證述，被告既係於甲女陷入昏睡、意識不
    清之狀態，而未表示同意之情況下，對甲女施以猥褻行為，
    自屬違反甲女意願而為強制猥褻無訛。被告辯稱其未違反甲
    女意願云云，委無足採。
  (四)又被告於警詢時供稱：「我們每次去（汽車旅館）都會穿著
    泳衣和泳褲去泡湯，並擁抱即親臉頰和撫摸身體全身，但不
    去碰觸私處。」等語（見警卷第2 頁背面），而被告與甲女
    尚非屬親密關係之男女朋友等情，亦據證人甲女於原審證述
    如前，雖甲女亦不否認曾收受被告饋贈之衣服、手機等物，
    且曾共同前往汽車旅館泡湯，但此僅能認被告與甲女間或有
    男女曖昧關係，尚不能因此即推論渠等已屬具有親密關係之
    男女朋友，且存有彼此間能互相撫摸、親吻私密部位之共識
    或舉動階段；況衡諸一般經驗法則，倘被告與甲女果具有親
    密之男女朋友關係，被告自得經甲女同意而撫摸、親吻甲女
    ，衡情被告當無庸以上開藥劑摻入玉米濃湯中，致甲女食用
    後昏睡而趁機撫摸、親吻甲女之必要。是被告辯稱：其與甲
    女為男女朋友，其褪去被害人內、外褲，加以撫摸，應係男
    女朋友關係之自然行為云云，亦非可採。
  (五)公訴意旨雖認被告係於上揭時、地，以藥劑對甲女為性交行
    為。惟被告堅決否認有對甲女為性交之行為，辯稱：其僅有
    撫摸、親吻甲女陰部等語。查證人甲女於原審審理時亦證述
    ：伊醒來時發現自己從客廳變到臥室，且長褲與內褲是被褪
    到一腳膝蓋位置，下半體裸露，伊感覺下體濕濕黏黏的很不
    舒服，應該是伊自己之分泌物，伊當時完全昏睡，沒有意識
    到自己身體被侵犯，伊覺得被告有侵犯伊下體，但無法確定
    被告係以手或其他工具或者其性器官侵犯伊身體，伊認為所
    謂之性侵害，只要是以手或其他工具碰觸伊身體，或者係插
    入伊下體，均算是侵犯等語（見原審卷第54頁背面至第55頁
    背面、第58頁）。依據證人甲女上開證詞，尚難據以為被告
    確有公訴人所指對甲女為性交之行為之認定。再本件經內政
    部警政署刑事警察局鑑驗結果為：「1.被害人外衣、長褲經
    紫外光檢視，未發現可疑斑跡，故未進行DNA 鑑定。2.被害
    人胸罩左邊內側採樣標示00000000處、胸罩右邊內側採樣標
    示00000000 處、被害人左手指甲上微物，經萃取DNA檢測，
    人類男性Y染色體DNA定量結果，未檢出DNA量，未進行DNA-S
    TR型別分析。3.被害人內褲採樣標示00000000處、被害人外
    陰部棉報，以酸性磷酸酵素法檢測結果，呈弱陽性反應，以
    前列腺抗原檢測法檢測結果，呈陰性反應，以顯微鏡檢未發
    現精子細胞，經不分層直接萃取DNA檢測，人類DNA 及男性Y
    染色體定量結果，為男女DNA 混合，男性Y染色體DNA含量比
    例偏低，未進行體染色體DNA-STR型別檢測，另進行男性Y染
    色體DNA-STR 型別檢測，結果如下表。4.被害人陰道深部棉
    棒，以酸性磷酸酵素法檢測結果，呈弱陽性反應，以前列腺
    抗原檢測法檢測結果，呈陰性反應，以顯微鏡檢未發現精子
    細胞，經不分層直接萃取DNA 檢測，未檢出Y染色體DNA-STR
    型別。5.被害人陰道抹片，以顯微鏡檢未發現精子細胞。6.
    被害人右手指甲上微物，經萃取DNA檢測，人類DNA 及男性Y
    染色體DNA定量結果，為男女DNA混合，男性Y染色體DNA含量
    比例偏低，未進行體染色體DNA-STR型別檢測，另進行男性Y
    染色體DNA-STR型別檢測，結果如下表。7.男性Y染色體DNA-
    STR 型別檢測結果如下表....。鑑驗結論：被害人內褲樣標
    示00000000處、被害人外陰部棉棒、被害人右手指甲上微物
    之Y染色體DNA- STR 型別，與被告之Y染色體DNA-STR型別相
    符，不排除其來自涉嫌人張益晟或與其具同父系血緣關係之
    人。」，此有內政部警政署刑事警察局99年4月8日刑醫字第
    0990025805號鑑定書1 份附卷可稽。則除甲女內褲、外陰部
    棉棒及右手指甲上微物之Y染色體DNA-STR 型別，與被告之Y
    染色體DNA-STR 型別相符，不排除其來自涉嫌人被告或與其
    具同父系血緣關係之人外，其餘經採證之甲女陰道深部棉棒
    、陰道抹片，既未經檢出精子細胞，亦未發現與被告之Y 染
    色體DNA-STR 型別相符者，是亦難以該鑑定書即為被告有對
    甲女為性交行為之認定。從而，公訴人所舉證據實難以證明
    被告確有對被害人甲女為性交行為之情，依罪證有疑利於被
    告之原則，應認被告僅有對被害人甲女為前述猥褻之行為，
    而無從認被告有公訴人所指對甲女為性交之行為，併予指明
    。
  (六)綜上所述，被告前開辯解，均係事後卸責之詞，不足採信。
    本案事證明確，被告以藥劑迷昏甲女，而違反甲女意願，撫
    摸、親吻其大腿、陰部，並撫摸甲女之胸部，而為猥褻之犯
    行，堪以認定。
三、論罪科刑：
  (一)按猥褻係指性交以外足以興奮或滿足性慾之一切色情行為而
    言，本件被告以藥劑迷昏甲女，而逕自褪去甲女所著之長褲
    及內褲，撫摸、親吻甲女之大腿、陰部，並隔著衣物撫摸甲
    女胸部之行為，在客觀上自足以剌激或滿足其性慾，是核被
    告張益晟所為，係犯刑法第224條之1以藥劑強制猥褻罪。公
    訴人起訴意旨雖謂被告於上揭時、地以藥劑對甲女施以性交
    行為，係犯刑法第222條第1項第4 款之以藥劑對女子為性交
    罪云云，然查本案應僅能認被告係於上揭時、地以藥劑對甲
    女施以猥褻行為，尚無從認被告有對甲女為性交行為等情，
    已如前述，而本件加重強制性交罪與加重強制猥褻罪同為加
    重之妨害性自主罪，犯罪手法相同，亦即基本之社會事實相
    同，檢察官起訴被告所犯加重強制性交罪，既經審理結果認
    為成立加重強制猥褻罪，自應由本院變更檢察官起訴引用之
    加重強制性交罪法條，改依加重強制猥褻罪處斷。
  (二)又Clonopam（學名為Clonazepam，中文譯名氯硝西泮、可那
    氮平、氯硝氮平，為苯二氮平類鎮定安眠劑），屬第四級管
    制藥品及第四級毒品乙節，固有行政院衛生署食品藥物管理
    局99年10月14日FDA 管字第0990061155號函1 份在卷可稽。
    且被害人甲女於事後所採集之尿液，確實檢出苯二氮平類鎮
    定安眠劑陽性反應，及檢出7-aminoclonazepam （即clonaz
    epam代謝物，為苯二氮平類鎮定安眠劑，屬「毒品危害防制
    條例」第四級毒品，或屬第四級管制藥品），亦有前開臺北
    榮民總醫院臨床毒物科檢驗報告1 份附卷足憑。惟被告辯稱
    其不知該藥物為第四級毒品，因該藥物係醫生所開立之藥品
    等語。查上開Clonopam確係被告經醫師診療之後，為治療其
    罹患之精神官能性憂鬱症所開立予被告服用之藥物等情，有
    康誠診所藥品資料在卷可按（見原審卷第30頁），而該第四
    級管制藥品既屬醫生所合法開立，當無違反管制藥品管理條
    例之適用，且依「管制藥品分類及品項」規定，其種類繁多
    ，及依毒品危害防制條例第2 條第2項第4款明文規定「第四
    級：二丙烯基巴比妥、阿普唑他及其相類製品（如附表四）
    」，實難令一般人均知悉「Clonopam」係屬毒品危害防制條
    例第2條第2項4款之第四級毒品，而責令其受同法第6 條第4
    項之引誘他人使用第四級毒品之規範，且依卷內相關資料均
    無從認定被告確實知悉其使用之上開藥物係為第四級毒品，
    自難對被告論處上開罪刑，併此敘明。
  (三)按「刑法第59條之酌量減輕其刑，必須犯罪另有其特殊之原
    因與環境等等，在客觀上足以引起一般同情，認為即予宣告
    法定最低刑期猶嫌過重者，始有其適用。」（最高法院69年
    度台上字第291 號判決參照）、「被告無前科，素行端正，
    子女眾多等情狀，僅可為法定刑內從輕科刑之標準，不得據
    為酌量減輕之理由。」（最高法院51年度台上字第899 號判
    例意旨參照）。被告辯護人雖以被告犯後以深知悔悟，已與
    被害人達成民事和解，願意賠償被害人甲女新臺幣250 萬元
    ，及被告患有精神官能性憂鬱症、其配偶甫生產暨其家庭狀
    況等為由，請求依刑法第59條規定減輕其刑云云。然查本件
    被告為逞一己私慾，利用被害人甲女對其之信任，將藥劑摻
    入玉米濃湯內，使不知情之甲女食用而昏睡不醒後，再以違
    背甲女意願之方式實施猥褻之行為，惡性非輕，且對被害人
    造成嚴重身心傷害，揆諸上開說明，被告所為以藥劑強制猥
    褻犯行，其犯罪時在客觀上尚難認足以引起一般之同情，難
    謂有情堪憫恕之可言，自無刑法第59條酌量減輕其刑規定之
    適用。
四、原審法院以被告張益晟所犯以藥劑強制猥褻罪，罪證明確，
    適用刑法第224條之1規定，固非無見。惟查被告於本院審理
    中已與被害人甲女達成民事和解，願意賠償被害人甲女 250
    萬元，有臺灣臺中地方法院100年度司中調字第148號調解程
    序筆錄1 紙附卷可憑，原審判決未及審酌及此，容有未洽。
    被告上訴意旨否認犯罪，並認原審量刑過重，指摘原判決不
    當，請求撤銷原審判決，雖無理由。惟原判決既有上揭可議
    之處，仍應由本院撤銷改判。爰審酌被告利用被害人甲女對
    其之信任，竟心生邪念，將上開藥劑摻入玉米濃湯內，使不
    知情之甲女食用而昏睡不醒後，再以違背甲女意願之方式實
    施猥褻之行為，犯罪動機卑劣，對甲女造成嚴重身心傷害，
    及犯罪後未能坦認全部犯行，惟於本院審理中已與被害人甲
    女達成民事和解，願意賠償250 萬元，暨其犯罪之動機、生
    活狀況、智識程度、品行等一切情狀，量處如主文第2 項所
    示之刑。
據上論斷，應依刑事訴訟法第369條第1項前段、第364條、第299
條第1項前段、第300條，刑法第224條之1，判決如主文。
本案經檢察官劉家芳到庭執行職務。
中    華    民    國   100    年    4     月    12    日
            刑事第三庭  審判長法  官  王  增  瑜
                              法  官  廖  柏  基
                              法  官  唐  光  義
以上正本證明與原本無異。
如不服本判決應於收受送達後十日內向本院提出上訴書狀，其未
敘述上訴理由者，並得於提起上訴後十日內向本院補提理由書（
均須按他造當事人之人數附繕本）「切勿逕送上級法院」。

                              書記官  呂  安  茹

中    華    民    國   100    年    4     月    12    日

中華民國刑法第224條之1
（加重強制猥褻罪）
犯前條之罪而有第 222 條第 1 項各款情形之一者，處 3 年以
上 10 年以下有期徒刑。